【裁判字號】    92,易,31
【裁判日期】    920331
【裁判案由】    竊盜
【裁判全文】
臺灣高雄地方法院刑事判決                         九十二年度易字第三一號
    公  訴  人  臺灣高雄地方法院檢察署檢察官
    被      告  甲○○
右列被告因竊盜案件，經檢察官聲請簡易判決處刑（九十一年度偵字第二六六三二號
），本院認不宜以簡易判決處刑（九十一年度簡字第一七二二號），簽准改依通常程
序審理，本院判決如左：
    主  文
甲○○無罪。
    理  由
一、聲請簡易判決處刑意旨略以：被告甲○○意圖為自己不法之所有，於民國八十八
    年間某時，在高雄縣茄萣鄉○○路四十七巷二十二號自宅前，竊取張志昌所有而
    於八十八年七月十日上午七時許，在高雄縣茄萣鄉○○路三十二號前失竊之車牌
    號碼ＯＮＰ─九四三號機車一輛，嗣於九十一年十一月一日上午九時三十分許，
    甲○○騎乘該車途經台南市○區○○路二段二０五號前時，為警查獲等情。因認
    核被告涉犯刑法第三百二十條第一項之竊盜罪嫌。
二、按犯罪事實應依證據認定之，無證據不得推定其犯罪事實；又不能證明被告犯罪
    者，應諭知無罪之判決，刑事訴訟法第一百五十四條、第三百零一條第一項前段
    分別定有明文。再認定被告有罪之事實，應憑證據，如未能發現相當之證據，或
    證據不足以證明，自不能以推測或擬制之方法，以為裁判之基礎；且認定犯罪事
    實所憑之證據，其為訴訟上之證明，須達於通常一般人均不致有所懷疑，而得確
    信其為真實之程度者，始得據為有罪之認定，倘其證明尚未達到此一程度而有合
    理之懷疑存在時，尚難為有罪之認定基礎；苟積極證據不足以為不利於被告事實
    之認定，即應為有利於被告之認定，更不必有何有利之證據（最高法院三十年上
    字第八一六號、四十年臺上字第八六號、七十六年臺上字第四九八六號判例參照
    ）。另刑法上之竊盜罪與侵占離本人所持有之物罪，均以『意圖為自己或第三人
    不法之所有』為主觀要件，僅客觀要件有所不同，一為『竊取他人動產』；一為
    『侵占離本人所持有之物』。又竊盜罪所保護之法益為『持有權』，即事實上之
    支配監督關係，不論合法、非法，均不引響該支配管領力，若違背他人意思或未
    得其同意，而破壞持有所建立之管領力，則應該當於竊盜罪；如行為人竊取他人
    動產後，之後再拋棄該物之占有，則行為人已喪失該物之持有權，且原所有權人
    亦因未占有該物，而對該物無持有權，若第三人嗣取得該物之占有，尚難論以竊
    盜罪。
三、公訴人認被告涉犯竊盜罪嫌，無非係以被告騎乘被害人張世昌失竊之機車為據。
    訊據被告甲○○堅決否認有何竊盜罪行，辯稱：伊未竊取該機車，因該機車置於
    其住處前，已一、二個月，當時左鄰右舍均表示不知該車為何人所有，伊以為沒
    人使用，就以該機車作為代步之用，使用迄今已逾三年等語。經查：
  (一)被害人張世昌所有車牌號碼ＯＮＰ─九四三號重型機車（下稱系爭機車），於八
    十八年七月間，在高雄縣茄萣鄉○○路三十二號前，遭人竊取等情，業據被害人
    張世昌父親乙○於警訊中指訴甚詳，並有車輛竊盜、車牌失竊資料個別查詢報表
    ─查詢車輛認可資料附警卷可參。是此部分之事實，堪以認定。
  (二)另證人即被害人張世昌父親乙○於本院證稱：系爭機車失竊當天晚上快九點時，
    朋友史博仁欲至伊家中泡茶，當時還見到系爭機車還在家門口，但是有幾個年輕
    人坐在機車上，伊當時不在，晚上九點多回家時，就發現系爭機車不在了，隔天
    史博仁表示有年輕人坐在系爭機車上等語；核與證人史博仁證陳：八、九點時，
 伊去乙○家中泡茶，但是乙○不在家，就看到國中、高中生在系爭機車上，隔天
    乙○來訪，說他的機車不見了，伊就表示昨天還有看到系爭機車，並告訴乙○有
    年輕人坐在系爭機車等語相符（詳本院九十二年三月十七日審判筆錄）。
  (三)占有系爭機車之原因眾多，或竊取、侵占、或基於其他合法或非法之原因，被告
    雖為系爭機車之最後占有人，尚難因此即認系爭機車係被告所竊取。況證人乙○
    、史博文雖證陳系爭機車失竊前，有年輕人坐在系爭機車上，但其均未目睹系爭
    機車偷竊過程，亦難因此即認該機車為年輕人所竊，更難以導出系爭機車為被告
    所竊。因此，基於罪疑惟輕原則，應為被告有利之認定，即系爭機車雖於被害人
    張世昌門前，遭人竊取，但應非被告所為。
  (四)又系爭機車置於被告家前過一、二月後，被告始占有系爭機車使用等情，業據證
    人即被告友人林順天於本院證稱：伊常至被告家中與被告飲酒，系爭機車放在被
    告家前，至少有一、二個月，嗣因被告所有機車壞掉，始騎乘系爭機車等語綦詳
    （詳本院九十二年三月十七日審判筆錄），核與被告所辯相符。準此，因被告並
    未在被害人張世昌門前，竊取系爭機車，業如前述，則系爭機車應為最初偷竊之
   人或他人置於被告家前，在最初偷竊之人或他人並未到案，無法瞭解其是否有拋
    棄占有之意思下，並參以系爭機車已置放一、二月之事實，基於罪疑惟輕原則，
    應為被告有利之認定，即最初偷竊之人或他人業已拋棄占有。從而，由於最初偷
    竊之人或他人已喪失該物之持有權，且被害人張世昌亦因未占有該物，而對該物
    無持有權，依前開二後段之說明，被告占有機車，並未侵害持有權之法益，自難
    論以竊盜罪。
  (五)此外，復查無其他積極證據足資證明被告有公訴人所指之犯行，既不能證明被告
    犯罪，應為無罪之諭知。
四、至被告是否另涉侵占離本人所持有之物罪，該罪是否已罹追訴權時效，自應由公
    訴人另行偵處，附此敘明。
據上論斷，應依刑事訴訟法第四百五十二條、第三百零一條第一項前段，判決如主文
。
中      華      民      國      九十二      年      三    月  三十一    日
                                  臺灣高雄地方法院刑事第一庭
                                      法  官  方  百  正
右正本證明與原本無異。
如不服本判決，應於判決送達後十日內，向本院提出上訴狀。
                                      書記官  張  金  蘭
中    華    民    國      九十二      年      三      月      三十一   日


司法院資訊處製作；財團法人民間司法改革基金會備份。
